【裁判字號】    99,交聲,1781
【裁判日期】    990426
【裁判案由】    聲明異議
【裁判全文】
臺灣臺中地方法院交通事件裁定        99年度交聲字第1781號
原處分機關  交通部公路總局臺中區監理所
受處分人即
異  議  人  甲○
上列異議人即受處分人因違反道路交通管理處罰條例案件，對於
交通部公路總局臺中區監理所民國99年4 月13日所為之處分（原
處分：中監違字第裁60－GF0000000 號裁決書），聲明異議，本
院裁定如下：
    主    文
原處分撤銷。
甲○不罰。
    理    由
一、原處分意旨略以：異議人即受處分人甲○（下稱受處分人）
    駕駛車牌號碼5070-WB 自小客車於民國98年12月24日18時25
    分許在臺中港路與福林路口處因「駕駛人駕車肇事致人受傷
    而逃逸」違規，經臺中市警察局第六分局依違反道路交通管
    理處罰條例第62條第4 項前段舉發。受處分人未於期限內到
    案，本所遂於99年4 月13日以中監違字第裁60－GF0000000
    號裁決書裁處罰鍰新臺幣（下同）6 千元整，並吊銷駕駛執
    照，1 年內不得考領駕駛執照，逾期依裁決書處罰主文規定
    裁處等語。
二、受處分人異議意旨略以：受處分人依臺灣臺中地方法院檢察
    署檢察官99年偵字第3149號不起訴處分書理由第三項說明，
    其當時有停車下來察看，並無肇事逃逸之犯意，係因當時行
    人李昌倫躺臥在花圃處無法察覺，受處分人於現場察看後，
    未聽到呼救聲也未發現人，以為對方沒事已離開，為免車輛
    停在中港路上危險，始開車離開，確實無逃逸之事實，請求
    撤銷原處分，爰聲明異議等語。
三、經查：
(一)、按道路交通管理處罰條例第62條第3 項前段、第4 項固規定
    ：「汽車駕駛人駕駛汽車肇事致人受傷或死亡者，應即採取
    救護措施及依規定處置，並通知警察機關處理，不得任意移
    動肇事汽車及現場痕跡證據，違反者處新臺幣3,000 元以上
    9,0 00元以下罰鍰。」、「前項駕駛人肇事致人受傷而逃逸
    者，吊銷其駕駛執照」。所謂「逃逸」係指行為人主觀上對
    其駕駛動力交通工具肇事致人死傷已有認識，客觀上並有擅
    自離開肇事現場之行為而言（最高法院95年度臺上字第7074
    號判決參照）。又道路交通管理處罰條例處罰規定，並未處
    罰過失，必以受處分人有逃逸之故意，始得歸責；換言之，
    受處分人除客觀上有逃逸之行為外，尚須對其肇事致人受傷
    或死亡之事實有違法之認識，及決意逃逸之故意，始足當之
    ，合先敘明。
(二)、本件受處分人於偵查中堅決否認有何肇事逃逸犯行，辯稱：
    伊當時有停車下來察看，並站在安全島上，因安全島上有樹
    叢，沒看到人，也沒聽到呼救聲，以為對方沒事已經離開，
    且因怕車輛停在臺中港路上危險，所以才將車輛開走等語。
    經查：本件受處分人於肇事後曾下車查看乙情，為被害人李
    昌倫於偵查中所不否認，而當時被害人係穿黑色夾克、咖啡
    色長褲，不容易被查覺，發生交通事故時，天色已經昏暗，
    渠倒在花圃上，有2 段式，接近紅綠燈之花圃，另外一邊之
    花圃比較高，渠遭擦撞後，倒在比較矮之花圃處，受處分人
    停車在比較高之花圃那端，渠可能被花圃檔到，所以受處分
    人沒看到，亦據證人李昌倫於偵查中證述明確，因而臺灣臺
    中地方法院檢察署檢察官認定受處分人並無肇事逃逸之犯意
    ，而予以不起訴處分等情，有臺灣臺中地方法院檢察99年度
    偵字第3149號不起訴處分書附卷可稽，再參諸被害人李昌倫
    ，與受處分人既無何親友故舊關係，且渠係穿越馬路時不慎
    遭受處分人車輛擦撞，而受有左手挫傷之被害人，衡情，茍
    受處分人當時於被害人受傷時，確有故意棄之不顧，逕自逃
    逸之情事，被害人必然氣憤不已，自無於偵查中為維護受處
    分人證詞之可能，是以，本件受處分人既係下車察看，因遭
    花圃遮住而未能發現李昌倫，因而誤以為李昌倫沒事已離開
    ，始於查看後自行離去，其行為尚與道路交通管理處罰條例
    第62條第4 項之構成要件有間，尚難遽認受處分人離去現場
    時確實具有肇事逃逸之犯意，且受處分人當時既未能發覺被
    害人倒在花圃內，則其主觀上對其駕駛動力交通工具肇事致
    人受傷乙節，是否已有認識，容有合理之懷疑存在，故受處
    分人辯稱其無肇事逃逸之故意等語，尚非全然無稽。此外，
    原處分機關亦未提出其他積極證據以供本院佐證，本院亦查
    無其他具體事極足資證明受處分人確有肇事逃逸之故意，從
    而，本件既無從證明受處分人主觀上有肇事逃逸之違規情事
    ，則不能逕以肇事逃逸罰責相繩。原處分機關未察，遽依道
    路交通管理處罰條例第62條第4 項規定，裁處受處分人罰鍰
    6,000 元、吊銷駕駛執照，1 年內禁考，容有未洽，本件受
    處分人前開異議為有理由，自應由本院將原處分撤銷，並為
    如主文第2 項對受處分人為不罰之諭知，以資適法。
四、據上論斷，應依道路交通管理處罰條例第87條第2 項，道路
    交通案件處理辦法第20條前段，裁定如主文。
中    華    民    國    99    年    4     月    26    日
                      交通法庭  法  官  蔡美華
上正本證明與原本無異。
如不服本裁定，應於送達後5日內，向本院提出抗告狀。
                                書記官  張皇清
中    華    民    國    99    年    4     月    26    日

司法院資訊處製作；財團法人民間司法改革基金會備份。
